最高法院刑事判決　　　　　　　　　 111年度台上字第2147號
　　　　　　　　　　　　　　　　　 111年度台上字第2149號
上　訴　人　臺灣高等檢察署高雄檢察分署檢察官葉麗琦
上　訴　人　
（被　告）　康翔昱


　　　　　　鄭蒼壕


被　　　告　曹裕智


上列上訴人等因被告等違反毒品危害防制條例案件，不服臺灣高
等法院高雄分院中華民國111 年1 月19日第二審判決（110 年度
上訴字第962 號、110 年度上易字第478 號，起訴及追加起訴案
號：臺灣屏東地方檢察署109 年度偵字第11943 號，110 年度偵
字第711 、842 、5987號），提起上訴，本院判決如下：
    主  文
上訴駁回。
    理  由
壹、製造第二級毒品部分：
一、按刑事訴訟法第377 條規定，上訴於第三審法院，非以判決
    違背法令為理由，不得為之。是提起第三審上訴，應以原判
    決違背法令為理由，係屬法定要件。如果上訴理由書狀並未
    依據卷內訴訟資料，具體指摘原判決不適用何種法則或如何
    適用不當，或所指摘原判決違法情事，顯與法律規定得為第
    三審上訴理由之違法情形，不相適合時，均應認其上訴為違
    背法律上之程式，予以駁回。
二、本件原審審理結果，認定上訴人康翔昱、鄭蒼壕及被告曹裕
    智（以下合稱康翔昱等3 人）各有原判決事實欄一所載共同
    製造、幫助製造毒品甲基安非他命犯行明確，因而撤銷第一
    審關於曹裕智部分之科刑判決，改判仍論處其幫助製造第二
    級毒品罪刑併為沒收之諭知，另維持第一審論處康翔昱、鄭
    蒼壕共同製造第二級毒品罪刑（以上各罪均量處有期徒刑）
    及諭知沒收之判決，駁回其2 人在第二審之上訴，已敘明其
    調查證據之結果及憑以認定各該犯罪事實之心證理由，有卷
    存資料可資覆按。
三、上訴意旨略稱：
  ㈠檢察官部分：
    依曹裕智及康翔昱之供承，曹裕智係使用由康翔昱提供聯絡
    之行動電話，以其車輛運送及安排原料、器具及製毒場所，
    遮蔽所承租位於屏東縣恆春鎮○○街00號之「25Villa 墾丁
    貳伍包棟民宿」（下稱25Villa 民宿）內之監視器鏡頭、窗
    戶以避人耳目，載運液態甲基安非他命鹵水至其住處存放，
    以冰箱等物進行甲基安非他命之結晶固態製毒行為，並購買
    結晶過程所必需之原料食用鹽10包，復於李柏毅至 25Villa
    民宿察看毒品成色時，亦趕來一同觀看等情，均足證明曹裕
    智在製毒過程中之重要且必要之角色，已達共同製造毒品之
    構成要件行為，非其所辯係購買日用品、食物及飲料等僅為
    幫助製造毒品之犯行。核曹裕智參與之謀議及計畫（主觀犯
    意聯絡），並提供人力、物力以實現犯罪（客觀行為分擔）
    ，其基於支配犯罪遂行之主要及重要地位，與康翔昱、鄭蒼
    壕應成立共同正犯，原判決未審酌卷內證據，遽認為製造甲
    基安非他命之幫助犯，亦未說明曹裕智運送液態甲基安非他
    命鹵水一節，是否涉及運輸毒品，有違證據、經驗及論理法
    則。
  ㈡康翔昱部分：
  ⒈其雖不知製造甲基安非他命上游綽號「偉哥」男子之詳細年
    籍資料，然可提供詳細之線索供檢警追查，如：「偉哥」之
    住處特徵、另涉販賣毒品案件甫遭法院判處有期徒刑8 年、
    未到案而逃亡等細節，實際上已提供具體明確之資料供追查
    ，顯見其犯後態度良好，縱無毒品危害防制條例第17 條第1
    項減輕其刑規定之適用，亦可從輕量刑。
  ⒉其年輕識淺之經驗及資力，斷不能獨力或與同案被告為本件
    製毒行為，顯見其非關鍵人物。本件雖查扣之成品淨重9 公
    斤，但未流入市面，未對社會大眾造成重大危害。原判決量
    刑認定其非邊陲角色，與事實有出入；又其前無任何製毒或
    販毒前科，宜從輕量刑予其改過自新機會，原判決未審酌上
    情，未依刑法第59條規定酌量減輕其刑，有違罪刑相當原則
    。
  ㈢鄭蒼壕部分：
  ⒈其僅依康翔昱之指示，負責清洗、搬運器具及開車載送康翔
    昱等非主要構成要件之工作，未參與提煉製毒品過程及獲得
    任何利益，康翔昱亦未曾主動告知該等器具是供製毒使用，
    則究其係基於製造第二級毒品之確定故意或不確定故意，攸
    關刑責之輕重事項，有調查釐清之必要。原審未予查明，遽
    認其係基於確定故意與康翔昱共同製造甲基安非他命，有調
    查未盡及與卷內證據矛盾之違誤。
  ⒉其僅參與外圍邊陲角色，非關鍵人物，雖查扣之成品淨重 9
    公斤，但未流入市面，未對社會大眾造成重大危害。原判決
    量刑認定其非邊陲角色，與事實有出入；其前無任何前科，
    本件為初犯，宜從輕量刑予以改過自新機會，原判決未依刑
    法第59條規定酌量減輕其刑，有違罪刑相當原則。
四、證據之取捨與事實之認定，乃事實審法院之職權，苟其判斷
    無違經驗法則或論理法則，即不能任意指為違法。又共同正
    犯間，在合同意思範圍內，各自分擔犯罪行為之一部，相互
    利用他人之行為，以達其犯罪之目的者，原不必每一階段均
    參與，祇須分擔犯罪行為之一部，即應對於全部所發生之結
    果共同負責。是共同正犯之行為，應整體觀察，就合同犯意
    內所造成之結果同負罪責，而非僅就自己實行之行為負責。
    又毒品危害防制條例所稱「運輸」，係指明知為毒品而本於
    運輸之意思為搬運輸送行為。而毒品危害防制條例第4 條所
    以處罰製造、運輸、販賣等行為，係為截堵及防止毒品散布
    。故「運輸」行為人於主觀上是否本於「運輸之意思」而為
    毒品之搬運輸送，即是有無將毒品「由一地域移轉至另一地
    域」之犯意。換言之，行為人是否該當「運輸」罪名，除須
    具有搬運輸送之客觀事實外，仍須以行為人主觀上有無認識
    到其行為將造成毒品擴散之可能，綜合判斷之。
    原判決依憑康翔昱等3 人之自白，證人胡建國、蔡文軒之證
    言，佐以卷附蒐證畫面、刑案現場勘查報告、高雄市政府警
    察局（DNA 型別）鑑定書、內政部警政署刑事警察局（指紋
    ）鑑定書、法務部調查局（毒品）鑑定書、扣案如原判決附
    表一之一至附表三所示之物，參酌所列其餘證據資料及卷內
    其他證據調查之結果為補強證據，綜合判斷，認定康翔昱、
    鄭蒼壕有如其事實欄所載之共同製造毒品甲基安非他命犯行
    ，及康翔昱有所載幫助製造毒品甲基安非他命犯行，已逐一
    敘明其取捨證據及認定事實之心證理由，就曹裕智於知悉康
    翔昱、鄭蒼壕從事製造第二級毒品後，仍有協助購買食物、
    飲料、丟棄泥狀雜質、提供戶籍地作為製造毒品場所、將毒
    品半成品自25Villa 民宿搬運至其戶籍地等事實，惟所為均
    非製造第二級毒品之構成要件之行為，且前未有與康翔昱談
    妥朋分製造毒品成功後所得利益之共同謀議，乃認曹裕智主
    觀並非以自己共同犯罪之意思參與，客觀上所為亦屬製造第
    二級毒品之構成要件以外之行為，乃論以幫助製造第二級毒
    品等旨，亦於理由內敘明其審酌之依據及理由，所為論斷，
    乃原審本諸職權之行使，對調查所得之證據而為價值上之判
    斷，據以認定康翔昱等3 人之犯罪事實，並未違背客觀上之
    經驗法則與論理法則。又原判決依調查所得，就鄭蒼壕固為
    康翔昱之助手，惟對於本件製毒犯行，如何與康翔昱有犯意
    聯絡及行為分擔，應成立共同正犯，已論述其理由綦詳，亦
    無鄭蒼壕上訴意旨所指調查未盡或與卷存證據不合之違法。
    另依原判決所載之事實，曹裕智經依康翔昱之指示駕車搭載
    康翔昱並載運系爭液態甲基安非他命半成品前往曹裕智位於
    屏東縣恆春鎮○○路00巷00號住處時，其客觀上雖有運送液
    態甲基安非他命鹵水，惟主觀上未認知所載物品為毒品及認
    識到其行為將造成毒品擴散之可能，原判決縱未說明曹裕智
    所為不涉及運輸毒品犯行，亦無違法可指。
五、毒品危害防制條例第17條第1 項規定「供出毒品來源，因而
    查獲其他正犯或共犯者」，係指被告具體供出毒品來源之資
    訊，使調查或偵查犯罪之公務員得據以對之發動調查或偵查
    程序，並據以破獲而言。亦即被告「供出毒品來源」與嗣後
    調查或偵查公務員對之發動調查或偵查並進而破獲之間，論
    理上須有先後且相當之因果關係，非謂一指認毒品來源之人
    ，即得依上開規定予以減刑。原判決就康翔昱、鄭蒼壕主張
    其等供出毒品上游係綽號「偉哥」一節，已敘明依法務部調
    查局高雄市調查處民國110 年5 月6 日復函，因「偉哥」之
    年籍資料不詳，亦無住所、手機門號、使用車輛等相關資料
    ，致無法進行比對與溯源追查，故「偉哥」並無依其等供述
    而遭查獲乙情，亦依卷證資料載記甚詳，因認康翔昱、鄭蒼
    壕所為並不合於毒品危害防制條例第17條第1 項之規定，未
    依該條項之規定減輕其刑，其法則之適用，並無違誤。康翔
    昱上訴意旨就原審已詳細說明論斷之事項，以自己之說詞並
    持不同之評價，而為指摘，要非上訴第三審之適法理由。
六、刑之量定，係實體法上賦予法院得依職權自由裁量之事項，
    苟已以行為人之責任為基礎，並斟酌刑法第57條各款所列情
    狀，在法定刑度內，酌量科刑，無偏執一端，致明顯失出失
    入情形，即不得任意指摘為違法，以為第三審上訴之理由。
    原判決就康翔昱、鄭蒼壕所犯製造第二級毒品部分，已具體
    審酌刑法第57條科刑等一切情狀，並載敘如何有依毒品危害
    防制條例第17條第2 項規定減輕其刑之理由，在罪責原則下
    適正行使其量刑之裁量權，維持第一審分別科處康翔昱有期
    徒刑7 年、鄭蒼壕有期徒刑6 年6 月，核其量定之刑罰，已
    兼顧相關有利與不利之科刑資料，客觀上並未逾越法定刑度
    或範圍，核無濫用裁量權限或牴觸比例原則、罪刑不相當之
    情形存在。康翔昱、鄭蒼壕上訴意旨指摘原判決量刑過重，
    有違罪刑相當原則等說詞，尚難認係適法之第三審上訴理由
    。又應否依刑法第59條酌量減輕其刑，法院本屬有權斟酌決
    定，故未酌減其刑，既不違背法令，自不得執為提起第三審
    上訴之理由，原審審酌康翔昱、鄭蒼壕所犯情狀，認無可憫
    恕之事由，已闡述其理由明確，未依該條規定酌減其刑，亦
    無違法可指。
七、檢察官、康翔昱、鄭蒼壕之上訴意旨，無非係對於事實審法
    院取捨證據與判斷證明力之職權行使，任意指摘，或就原審
    依職權採證認事及量刑裁量之適法行使，或就原判決已說明
    事項，專憑己見，任意指摘為違法，且為單純事實之爭執，
    難謂已符合法定上訴要件，應認檢察官及康翔昱、鄭蒼壕之
    上訴為不合法律上之程式，均予以駁回。
貳、持有逾量第三級毒品部分：
一、按刑事訴訟法第376 條第1 項所列各罪之案件，經第二審判
    決者，除第一審法院所為無罪、免訴、不受理或管轄錯誤之
    判決，經第二審法院撤銷並諭知有罪之判決者外，不得上訴
    於第三審法院，亦為該法條所明定。
二、康翔昱另因違反毒品危害防制條例案件，經原審判決後，表
    明全部上訴，惟關於持有逾量第三級毒品部分，原審係維持
    第一審依毒品危害防制條例第11 條第5項論處持有第三級毒
    品純質淨重5 公克以上罪刑並諭知沒收之判決，核屬刑事訴
    訟法第376條第1 項第1款之案件，自不得上訴於第三審法院
    ，其猶就該部分提起上訴，顯為法所不許，應併予駁回。
據上論結，應依刑事訴訟法第395條前段，判決如主文。  
中    華    民    國   111    年    7     月    6     日
                  刑事第七庭審判長法  官  段  景  榕  
                                  法  官  沈  揚  仁  
                                  法  官  汪  梅  芬  
                                  法  官  宋  松  璟  
                                  法  官  楊  力  進  
本件正本證明與原本無異
                                  書記官
中    華    民    國   111    年    7     月    7     日